臺灣高等法院高雄分院刑事判決　　　　 94年度上訴字第656號
上　訴　人
即　被　告　甲○○
指定辯護人　本院公設辯護人　孫妙岑
上列上訴人因強盜案件，不服臺灣高雄地方法院93年度訴字第
3193號中華民國94年4 月12日第一審判決（起訴案號：臺灣高雄
地方法院檢察署93年度偵字第21407 號），提起上訴，本院判決
如下：
     主  文
原判決撤銷。
甲○○攜帶兇器、踰越牆垣竊盜，因脫免逮捕，而當場施以強暴
，累犯，處有期徒刑柒年陸月。
     事  實
一、甲○○前因違反毒品危害防制條例案件，經本院以93年度簡
    字第1386號判決判處有期徒刑3 月確定，於民國93年7 月8
    日易科罰金執行完畢。詎猶不知悔悟，又與年籍住所不詳之
    成年男子宋方銘，共同意圖為自己不法所有，於93年10月21
    日15時許（起訴書誤載為13時許）攜帶客觀上足以危害他人
    生命、身體、安全之兇器美工刀暨大剪刀各1 把，翻越牆垣
    侵入位於高雄縣岡山鎮○○○路一號之「岡山鋼鐵股份有限
    公司」內（下稱「岡山公司」），以所攜帶之上開大剪刀剪
    斷電纜線之方式，竊取岡山公司所有數目不詳之電纜線，得
    手後，再度翻越圍牆欲離去之際，適岡山公司員工丙○○及
    其子乙○○聽聞聲響至該公司圍牆外探查而發覺，加以攔阻
    甲○○欲予以逮捕，宋方銘乘隙逃逸，甲○○見不及逃逸，
    為達脫免逮捕之目的，單獨起意遂持前開美工刀朝丙○○及
    乙○○揮劃，致乙○○受有左膝劃傷流血之傷害（傷害部分
    未據告訴），而以此方式當場對乙○○施以強暴，丙○○遂
    拾起路旁之圓鍬擊打甲○○右後大腿及臀部，始將甲○○制
    伏，並報警到場查獲，而扣得前開甲○○所使用之美工刀及
    大剪刀各1 把。
二、案經高雄縣政府警察局岡山分局報請臺灣高雄地方法院檢察
    署檢察官偵查起訴。
    理  由
一、訊據被告甲○○固坦承前揭時間在岡山公司圍牆外為警查獲
    之事實，惟矢口否認有何竊盜及為脫免逮捕而施以強暴等行
    為，並辯稱：伊係因聽朋友「昌仔」表示岡山公司圍牆外有
    電纜線（紅銅）可供撿拾，始於當日至該處撿拾電纜線，並
    與朋友在隔壁草叢間談話時，證人丙○○即拿圓鍬追打渠等
    ，伊因逃跑不及，始遭捕獲，但伊並未持美工刀與證人丙○○反抗，亦無攜帶大剪刀前往，否則何以無大剪刀扣案云云
    。經查：
（一）證人丙○○於原審審理中已結證稱：伊係岡山公司之副總
      經理，伊於93年10月21日當天下午3 時許巡視工廠時，聽
      警衛告知小偷又來了，係從伊當庭庭呈之編號1 、2 照片
      所示之圍牆翻越而入，因剪電纜線之聲音很大聲，伊在室
      內亦有聽到剪電纜線之聲音，乃跑到室外查看，看到有人
      在工廠內以專門剪電纜線之剪刀在撿電纜線，即要求警衛
      勿打草驚蛇，並在工廠內注意，伊則跑到圍牆外等候，欲
      內外包抄抓住小偷，約下午4 時許，伊看到被告先將電纜
      線、剪刀連同整個手提包拋出圍牆外，再爬出圍牆，被告
      跳出圍牆後，伊與伊子乙○○要抓被告時，當時除被告外
      ，尚有1 人逃跑，被告將美工刀握在手上向伊揮舞，經伊
      拿旁邊之圓鍬擊打被告右後大腿及臀部，被告始將美工刀
      放下，伊抓住被告後，被告僅表示以後不會再偷了，伊即
      打電話報警處理，本案除扣案之美工刀1 把外，並有1把
      大剪刀，伊將大剪刀送至派出所，但員警叫伊把大剪刀拿
      回公司放置等語（見原審94年3 月1 日審判筆錄第6 至16
      頁），核與證人乙○○於原審審理時結證：93年10月21日
      下午因工廠警衛告知有人進入工廠竊取電纜線，伊即開車
      到圍牆外，看到袋子被拋出圍牆，之後被告即自圍牆跳下
      ，伊乃上前追捕被告，快追到被告時，被告拿美工刀向伊
      揮舞，美工刀劃到伊左腳膝蓋處，有流血等語（見原審94
      年3 月1 日審判筆錄第18至23頁）大致相符。而證人丙○○、乙○○於本院審理時經本院予以隔離訊問，其等供述
      情節，亦與其等於原審上開供述大致相符（見本院94 年7
      月14日審判筆錄）。佐以證人即本件查獲員警薛文潔於原
      審審理時亦證述：93年10月21日下午伊正在值行勤務，接
      獲派出所值班之通知岡山公司後方有民眾逮捕竊盜嫌犯，
      伊到場時，發現現場有3 位民眾，1 位雙手遭綁住制伏在
      地上，經詢問報案人黃先生（即證人丙○○），黃先生告
      知該名遭制伏之民眾進入伊所開設之廠房內竊取電纜線後
      ，逃逸至圍牆外遭黃先生及其兒子逮捕，當時伊並詢問被
      告是否有此事，被告點頭，現場留有袋子及美工刀，沒有
      大剪刀，但伊詢問被告如何行竊，被告告知係以剪刀剪斷
      電纜線等語（見原審94年3 月1 日審判筆錄第34頁、第39
      頁），則被告確有於上揭時地攜帶大剪刀及美工刀各1 把
      ，翻越牆垣，侵入岡山公司內竊取電纜線，嗣於證人丙○○及乙○○追躡過程中，為脫免逮捕，而當場對證人乙○○施以強暴行為乙節，堪足認定。
（二）此外，並有贓物領結1 紙、查獲現場照片6 幀及證人丙○○於原審94年3 月1 日審判期日庭呈之照片2 幀附卷足稽
      ，且有扣案之美工刀1 把，及證人丙○○提出之前開被告
      行竊使用之大剪刀1 把可資佐證。是本案事證已臻明確。
（三）再被告為警查獲時所持有之電纜線，乃為警卷第29頁編號
      3 照片中所示之電纜線等情，業據被告供承在卷，且經證
      人丙○○、乙○○分別於原審審理時證述屬實，而該編號
      3 之照片中所示之電纜線，未經實際秤重，而係目測約為
      20公斤等情，亦據證人乙○○於原審審理時結證明確，則
      被告所竊取之上開電纜線，既未經實際測量，自難僅以目
      測之結果，即謂被告竊取之岡山公司所有電纜線為20公斤
      。公訴人認被告係竊取20公斤之電纜線，容有誤會，併予
      敘明。
（四）綜上所述，被告前開所辯，顯屬事後卸責之詞，不足採信
      ，本件事證明確，被告之犯行，洵堪認定。
二、按刑法第329 條所規定之以強盜論者，即以強盜罪相當條文
    處罰之意，並非專以第328 條第1 項之強盜罪論，故第330
    條所謂犯強盜罪，不僅指自始犯強盜罪者而言，即依第329
    條以強盜論者，亦包括之，如此項準強盜有第321 條第1 項
    各款情形之一，自應依第330 條論處，並有最高法院25年上
    字第6626號、42年臺上字第523 號著有判例意旨可資參照。
    查被告翻越牆垣，使他人牆垣之安全設備，失其防閑之效用
    ；扣案之大剪刀1 把為金屬材質，長約41公分，握柄為塑膠
    材質，長約26公分，另美工刀1 把，長約14公分，刀刃延長
    最長之長度為10公分，刀刃為金屬材質，業據原審勘驗無訛
    （見原審94年3 月29日審判筆錄），並有照片2 張附卷為憑
    ，客觀上自足以危害他人生命、身體、安全而堪供為兇器使
    用，被告攜帶之而翻越牆垣實施竊盜行為，又當場為脫免逮
    捕復持用前開美工刀傷害證人乙○○而施以強暴，核其所為
    ，係犯刑法第330 條第1 項之攜帶兇器、踰越牆垣準強盜罪
    。又本件係被告與宋方銘帶兇器，翻越牆垣進入岡山公司
    竊取電纜線等情，已據被告於本院審理時供述明確（見本院
    94年7 月14日審判筆錄），則被告與宋方銘間，就前開帶
    兇器翻越牆垣竊盜部分，有犯意連絡及行為分擔，均為共同
    正犯。而準強盜罪為一獨立罪名，此部分宋方銘與被告無犯
    意聯絡及行為分擔，併予明。又被告於前因違反毒品危害
    防制條例案件，經原審以93年度簡字第1386號判決判處有期
    徒刑3 月確定，於93年7 月8 日易科罰金執行完畢，此有台
    灣高等法院被告全國前案紀錄表及臺灣高等法院檢察署刑案
    紀錄簡覆表各1 份在卷可稽，其於受有期徒刑執行完畢後，
    於5 年內再犯有期徒刑以上之罪，為累犯，應依刑法第47條
    之規定，加重其刑。
三、原審予以被告論科，固非無見，惟查被告與宋方銘間，就前
    開帶兇器翻越牆垣竊盜犯行，有犯意連絡及行為分擔，均
    為共同正犯。而原判決事實對此部分漏未論述，自有未合，
    被告上訴意旨，仍執陳詞，否認犯罪，固無足取，然原判決
    既有上述可議，自應由本院將原判決撤銷改判。審酌被告正
    值壯年，身體健全，惟不思正途，且前有違反毒品危害防制
    條例、詐欺等犯行，有前案紀錄表在卷為憑，素行並非良好
    ，猶執迷不悟，仍續為本案竊盜犯行，並為脫免逮捕施強暴
    於證人乙○○，影響社會治安重大，且犯罪後猶飾詞狡辯，
    犯後態度不佳，等一切情狀，量處如主文第2 項所示之刑。
    又刑法第330 條之加重強盜罪，為最輕本刑7 年以上有期徒
    刑之罪，檢察官起訴求處被告有期徒刑6 年，自有誤會，併
    此敘明。至扣案之美工刀及大剪刀各1 把，雖均係供被告為
    前開犯罪所用之物，惟被告否認為其所有，且復無其他證據
    堪認此係被告所有之物，尚無從併予宣告沒收；另證人丙○○提出之由其所保管之手電筒1 支，並無證據足資證明係供
    被告本案犯罪所用且為被告所有，自亦無從宣告沒收之，附
    此敘明。
四、宋方銘涉犯加重竊盜罪部分，未經公訴人起訴，本院不予審
    究，另移檢察官偵辦，併此明。
據上論斷，應依刑事訴訟法第369 條第1 項前段、第364 條、第
299 條第1 項前段，刑法第329 條、第330 條第1 項、第47條，
判決如主文。
本案經檢察官彭南雄到庭執行職務。
中　　華　　民　　國　　94　　年　　7 　　月　　28　　日
                  刑事第三庭    審判長法  官  周賢銳
                                      法  官  黃仁松
                                      法  官  謝宏宗
以上正本證明與原本無異。
如不服本判決應於收受本判決後10日內向本院提出上訴書狀，其
未述上訴理由者，並得於提起上訴後10日內向本院補提理由書
狀（均須按他造當事人之人數附繕本)「 切勿逕送上級法院」。
中　　華　　民　　國　　94　　年　　8 　　月　　1 　　日
                                書   記　 官  賴梅琴
附錄本判決論罪之法條：
中華民國刑法第329條
(準強盜罪)
竊盜或搶奪，因防護贓物、脫免逮捕或湮滅罪證，而當場施以強
暴脅迫者，以強盜論。
中華民國刑法第330條第1項
犯強盜罪而有第321 條第1 項各款情形之一者，處7 年以上有期
徒刑。
                                                      Ｆ
